臺灣板橋地方法院民事判決　九十年訴字第二六五四號
　　原　　　告　甲○○
　　被　　　告　李英金
右當事人間請求損害賠償事件，本院判決如左：
    主    文
被告應給付原告新台幣壹拾萬陸仟玖佰伍拾伍元。
原告其餘之訴駁回。
訴訟費用，由被告負擔百分之十二；餘由原告負擔。
本判決第一項於原告以新台幣參萬陸仟元供擔保後，得假執行。
原告其餘假執行之聲請駁回。
    事實及理由
一、原告主張被告李英金於民國（下同）九十年一月二十四日十三時許，因細故與原
    告發生口角，被告竟基於殺人之故意，以在不詳地點取得之尖刀乙把，挾於腋下
    ，返回飲酒原址，趁原告背對被告疏於防範之際，被告即持預藏尖刀往原告右後
    頸部附近猛剌一刀，長約五公分，深及見骨。案經原告訴由臺北縣警察局中和分
    局報請臺灣板橋地方法院檢察署檢察官偵查起訴，並經本院判處被告有期徒刑一
    年確定。原告右後側頸部受劇烈刺傷後，經天主教耕莘醫院緊急處置後，轉送台
    大醫院急診接受傷口縫合手術，同年二月二日出院，惟因原告頸部受傷，大量流
    血之影響，時常發生暈眩現象，神智模糊，必須繼續門診治療。查原告因被告之
    侵權行為計花費醫療費用共計新台幣（下同）三萬九千四百五十五元（含急診費
    五千六百八十三元、醫療證明書一百元、住院費計三萬三千六百七十二元）；又
    原告平日以室內裝潢及修飾室內工作維生，平均每日收入最低日薪二千元，計六
    個月無法工作，所受工作損失計三十六萬元；又原告為被告殺傷，身體、精神上
    俱遭重大刺激，日夜精神不寧，痛苦萬分，被告應賠償精神慰藉金五十萬元。爰
    依侵權行為之法律關係，請求被告賠償所受損害。並聲明(一)被告應給付原告八十
    九萬九千四百五十五元。(二)願供擔保，請求宣告假執行。
二、被告則以：伊現仍在監執行，原告所提工作損失之期間應僅半個月為已足，且原
    告平時並非均有工程可做，沒有工程時並無收入，薪資以每月六萬元計，實屬過
    高，又精神賠償五十萬元亦屬過高，伊僅能賠償三萬元等語資為抗辯。並聲明：
    原告之訴及假執行之聲請均駁回。
三、原告主張被告李英金於九十年一月二十四日十三時許，在臺北縣中和市○○路、
    仁愛街口之小吃攤，因細故發生口角，被告持尖刀刺傷原告之頸部等情，業據原
    告提出天主教耕莘醫院永和分院之乙種診斷證明書、國立臺灣大學醫學院附設醫
    院（以下簡稱台大醫院）診斷書各一紙在卷可憑。而被告於上開時地，基於普通
    傷害人身體之犯意，在前開仁愛街口附近，拾得經他人棄置之尖刀乙把，於十分
    鐘後，持該尖刀返回上址，適時甲○○正背對李英金與友人飲酒，李英金不發一
    語，持刀往甲○○之頸部剌擊一刀，致其受有右後頸長穿刺傷長度約三公分，深
    及骨骼之傷害，所涉傷害罪嫌，業經臺灣板橋地方法院檢察署檢察官以九十年度
    偵字第八二八六號偵查起訴，並經本院以九十年度易字第二九四三號判處被告有
    期徒刑一年確定，亦分別有九十年度偵字第八二八六號臺灣板橋地方法院檢察署
    檢察官起訴書、本院九十年度易字第二九四三號刑事判決書各一件在卷可證，而
    被告對於持刀傷害原告之事實並不爭執，則原告主張被告有上開侵權行為之事實
    等情，應堪信為真實。
四、按因故意或過失，不法侵害他人之權利者，負損害賠償責任。又不法侵害他人之
    身體或健康者，對於被害人因此喪失或減少勞動能力或增加生活上之需要時，應
    負損害賠償責任。又按不法侵害他人之身體、健康者，被害人雖非財產上之損害
    ，亦得請求賠償相當之金額，民法第一百八十四條第一項、第一百九十三條第一
    項、第一百九十五條第一項分別定有明文。本件被告確有故意不法侵害原告之身
    體、健康等情，業如前述，是本件兩造主要爭執之處，應在原告請求賠償之金額
    是否過高﹖茲分述如下：
  (一)關於醫療費用部分：原告主張伊右後側頸部受被告刺傷，經天主教耕莘醫院緊急
    處置後，轉送台大醫院急診接受傷口縫合手術，同年二月二日出院，所花費之醫
    療費用共計三萬九千四百五十五元（含急診費五千六百八十三元、醫療證明書一
    百元、住院費計三萬三千六百七十二元）等情，業據原告提出台大醫院急診費用
    證明單、醫療費用收據、住院費用證明單各一件為證，被告對於原告所支出之上
    開醫療費用均不爭執，堪信原告此部分之主張為真實，則原告此部分之請求，於
    法洵無不合，均應予以准許。
  (二)關於工作損失部分：原告主張伊平日以室內裝潢及修飾室內工作維生，平均每日
    收入最低日薪二千元，計六個月無法工作，所受工作損失計三十六萬元等情，固
    據其提出中和市民代表陳豊明所出具之證明書、財政部台灣省北區國稅局八十七
    度綜合所得稅核定通知書各一件為證；惟經本院函詢台大醫院「原告所受傷害，
    依當時傷勢診治及復原情形，約需多久時日始能痊癒及回復工作能力？」結果，
    據該院函覆稱：「（原告）確曾在民國九十年一月二十四日前來本院急診，當時
    其右後頸有一長約參公分、深及骨骼的穿刺傷；是日即接受手術縫合傷口並住入
    本院外科部病房，至同年二月二日出院：：，若病人復原順利，估計約可在一個
    月後恢復工作能力」等語，有該院九十一年二月十九日校附醫祕字第○二一四○
    號函在卷可證。由是足見，原告因被告之侵權行為而無法工作之期間，應為一個
    月。則原告主張伊受傷後有六個月無法工作等語，及被告抗辯原告受傷後僅須半
    個月即可恢復工作等語，均嫌無據，俱不可採。再者，依原告所提財政部台灣省
    北區國稅局八十七度綜合所得稅核定通知書，其納稅人為黃月里，係原告之配偶
    ，依該通知書所載，黃月里之配偶即原告所申報之八十七年度綜合所得額為二十
    一萬元，則原告之工作收入，自應以此為據，即原告平均之每月所得應為一萬七
    千五百元（即二十一萬元除以十二個月）。原告雖提出上開證明書，主張其每月
    之工作所得逾六萬元等語，惟該證明書性質上係屬私文書，且僅載明原告每日工
    資二千元，並未載明原告每月可得工作之日數為多少日，被告既否認其真正，且
    原告復無法另行舉證證明其每日工資為二千元，每月之工作日數有三十日，自難
    僅憑該證明書作為計算工作損失之依據；則原告主張其每日工資二千元、每月工
    作三十日等語，亦嫌無據。綜上，原告因本件被告之侵權行為，致使無法工作之
    期間應為一個月，且原告平均之每月所得應為一萬七千五百元，則原告因被告之
    侵權行為，致無法工作所受損害應為一萬七千五百元，是原告請求之工作損失，
    在一萬七千五百元之範圍內為有理由，逾此範圍之請求，尚非法之所許。
  (三)關於精神傷害慰撫金部分：原告主張伊右後側頸部受劇烈刺傷後，經天主教耕莘
    醫院緊急處置後，轉送台大醫院急診接受傷口縫合手術，同年二月二日出院，惟
    因原告頸部受傷，大量流血之影響，時常發生暈眩現象，神智模糊，必須繼續門
    診治療，身體、精神上俱遭重大刺激，日夜精神不寧，痛苦萬分等情，業據原告
    提出台大醫院診斷證明書、急診費用證明單、醫療費用收據、住院費用證明單等
    為證，又依據前開台大醫院函覆本院之九十一年二月十九日校附醫祕字第○二一
    四○號函亦載稱：「：：出院後梁先生（指原告）曾在民國九十年二月間回院門
    診四次，並主訴有頭痛與頸部酸痛，醫師曾給予止痛藥：：」等語，足認原告確
    因被告之侵權行為，而遭受身體及心理方面之損害，則依上開規定，原告自得請
    求非財產上損害賠償。本院斟酌原告現仍於其妻梁黃月里擔任負責人之成利工程
    行從事土木方面之工作及其收入；被告目前在監執行有期徒刑一年等兩造之經濟
    、資力、身分、地位，並被告僅因細故即持刀刺傷原告，造成原告身心遭受傷害
    之程度等一切情狀，認原告請求非財產上損害賠償即慰撫金五十萬元，猶屬過高
    ，應予核減為五萬元。是原告依侵權行為之法律關係，請求被告賠償原告精神傷
    害慰撫金在五萬元之範圍內為有理由。逾此部分之金額尚非適當，應予駁回。
五、綜上所陳，原告依據侵害行為之法律關係，請求被告賠償損害，在一十萬六千九
    百五十五元之範圍內為有理由。逾此部分之金額尚非合法，應予駁回。
六、原告陳明願供擔保，聲請宣告假執行，經核其勝訴部份，合於法律之規定，爰酌
    定相當之擔保金額宣告之；其餘假執行之聲請，因訴之駁回而失所依附，不予准
    許。
七、結論：本件原告之訴，為一部有理由，一部無理由，並依民事訴訟法第七十九條
    但書、第三百九十條第二項，判決如主文。
中　　　華　　　民　　　國　　九十一　　年　　　五　　　月　　　十 　　日
                                臺灣板橋地法院民事第三庭
~B法　　　官　林春長
右為正本，係照原本作成。
如對本判決上訴，須於判決送達後廿日內向本院提出上訴狀
中　　　華　　　民　　　國　　九十一　　年　　　五　　　月　　　十　　　日
~B法院書記官　朱家惠
